最高法院刑事判決　　　　　　　　九十六年度台上字第六一號
上　訴　人　甲○○
上列上訴人因業務侵占案件，不服台灣高等法院台中分院中華民
國九十五年十月四日第二審判決（九十五年度上訴字第一四六五
號，起訴案號：台灣台中地方法院檢察署八十九年度偵字第一０
八七號），提起上訴，本院判決如下：
    主  文
上訴駁回。
    理  由
按刑事訴訟法第三百七十七條規定，上訴於第三審法院，非以判
決違背法令為理由，不得為之。是提起第三審上訴，應以原判決
違背法令為理由，係屬法定要件。如果上訴理由書狀並未依據卷
內訴訟資料，具體指摘原判決不適用何種法則或如何適用不當，
或所指摘原判決違法情事，顯與法律規定得為第三審上訴理由之
違法情形，不相適合時，均應認其上訴為違背法律上之程式，予
以駁回。本件上訴意旨略稱：(1)、原判決追加論處上訴人業務侵
占罪，顯已變更第一審適用之法條，原審法院未依刑事訴訟法第
九十五條規定，告知變更之罪名，訴訟程序顯然違背法令。(2)、
原判決論述上訴人有盜刻王瓊凰之印章，但主文及事實欄並無記
載，即有判決理由矛盾之違法等語。
惟查本件原判決認定上訴人有偽造取款憑條，提領存款，侵占台
中商業銀行股份有限公司清水分公司（下稱台中商銀清水分公司
）客戶存款，足生損害於該公司客戶及台中商銀清水分公司等情
，因而撤銷第一審科刑之判決，改判依牽連犯之例論處上訴人連
續意圖為自己不法之所有，而侵占對於業務上所持有之物罪刑，
係依憑上訴人之自白、證人蔡碧卓、王瓊凰、王國忠、王鄭金六
、李隆盛、洪佳之證詞、卷附綜合存款帳戶存摺影本、存款明細
、對帳單、支票存根、取款憑條等影本、法務部調查局鑑定通知
書、戶籍謄本等證據，為判決之基礎，並敘明：就事理而言，上
訴人如係得王鄭金六授權而填寫取款憑條等情，則上訴人只須向
王鄭金六索取王國忠、陳儷方之印章即可，無庸自行盜刻等理由
綦詳，核與卷證資料尚無不符。再原判決理由欄雖將上訴人偽刻
陳儷方之印章，記載偽刻王瓊凰之印章，惟其意旨僅在論述上訴
人所辯係得王鄭金六之授權不足採信，上開記載係屬文字上之誤
寫，與判決本旨不生影響，非不得予以更正，上訴意旨(2)難認係
上訴第三審之適法理由。又原判決已告知上訴人涉犯罪名如第一
審判決（即業務侵占罪）所載，有審判筆錄可憑，上訴意旨(1)核
非依據卷證之具體指摘。綜上所述，本件上訴就行使偽造私文書
罪部分，與法律規定得為第三審上訴理由之違法情形，不相適合
，應認其關於行使偽造私文書部分之上訴為違背法律上之程式，
予以駁回。至其牽連犯刑法第三百三十六條第二項業務侵占罪部
分，核係犯刑事訴訟法第三百七十六條第三款所列之案件，依該
法條規定，既經第二審判決，不得上訴於第三審法院，則得上訴
第三審之行使偽造私文書部分，其上訴既不合法，無從為實體上
之判決，上開業務侵占罪部分，自亦無從適用審判不可分之法理
，併為實體上之審判，亦應從程序上予以駁回。
據上論結，應依刑事訴訟法第三百九十五條前段，判決如主文。
中　　華　　民　　國　九十六　年　　一　　月　　四　　日
                      最高法院刑事第七庭
                          審判長法官  呂　潮　澤
                                法官  吳　昆　仁
                                法官  孫　增　同
                                法官  趙　文　淵
                                法官  吳　　　燦
      本件正本證明與原本無異
                                      書  記  官
中　　華　　民　　國　九十六　年　　一　　月　　十　　日
                                                      Ｅ
